臺灣新竹地方法院刑事判決　　　　　　　　　　　　　　九十一年度簡上字第六號
　　上　訴　人　戊○○
　　即被告之配
　　偶
　　被　　　告　甲○○
右列上訴人因被告甲○○公共危險案件，不服本院新竹簡易庭於中華民國九十年十一
月二十三日，九十年年度竹交簡字第一０三一號第一審簡易判決（聲請簡易判決處刑
案號：臺灣新竹地方法院檢察署九十年度偵字第六四五五號），提起上訴，本院管轄
之第二審合議庭判決如左：
    主  文
上訴駁回。
甲○○緩刑貳年。
    事  實
一、甲○○明知服用酒類後，將使其駕駛車輛時之注意力減低、反應能力變慢，而危
    及其他用路人之行車往來安全，竟於民國九十一年十月三十日晚日七時許起，在
    新竹市○○街嘉賓牛家莊與同事吃飯及飲用玉泉清酒，致不能安全駕駛動力交通
    工具之狀態後，復至新竹市○○路與民生路交叉路口之「好樂迪ＫＴＶ」唱歌，
    於翌日即九十一年十月三十一日凌晨約一時許左右，仍處於不能安全駕駛動力交
    通工具之情形下，為幫忙同事丁○○倒車，而駕駛丁○○所有車牌號碼二Ｌ－五
    四八五號之自小客車，於倒車出來行駛至新竹市○○路五號前，為警臨檢查獲，
    並於當日凌晨一時三十一分許在文華派出所對甲○○以酒精測定器進行呼、吐氣
    酒精測試，結果濃度達每公升零點九五毫克。
二、案經新竹市警察局第二分局報請臺灣新竹地方法院檢察署檢察官聲請簡易判決處
    刑。
    理  由
一、訊據被告甲○○對有於右揭時、地飲酒之事實，坦承不諱，惟矢口否認有何公共
    危險之犯行，辯稱：當時是因同事退休，所以請同事吃飯喝酒，後來去唱歌，到
    十二點多時，因同事劉小姐原本駕駛之自小客車所停放位置不容易開出來，伊只
    是要幫她把車開出來，正好將車開出來時，警察就來了云云。上訴意旨則以被告
    於九十年十月三十日因同事汽車倒車困難乃協其倒車，嗣經警巡邏車上前詢問狀
    況，惟執法人員不佐以客觀事實，而檢察官及原審法僅公被告於警訊及偵查中之
    自白、酒精濃度測試單即加以論罪，然被告之行為並不該當刑法第一百八十五條
    之三之構成要件，爰為被告之利益，獨立提起上訴，請求撤銷原判決，更為被告
    無罪之判決云云。經查，被告於本院調查時自承伊當日確實有將上開自小客車開
    出來等語（見本院九十一年三月十二日訊問筆錄）；證人乙○○於本院調查時證
    稱：「（當天你與被告有喝酒？）是的，我只有喝二杯酒，當天喝完歌之後，本
    來是我要幫丁○○開車，但我有散光，所以就由被告幫丁○○倒車出來。」、「
    （他倒車出來警察才過來嗎？）是的。」等語（見九十一年三月二十二日訊問筆
    錄）；故被告雖僅將上開自小客車倒車出來至新竹市○○路時，即遭警察攔檢，
    然倒車行為亦為駕駛行為之一，是其既有駕駛上開自小客車之行為，且又係於飲
    用酒類後所為，自屬酒後駕駛動力交通工具甚明。另按刑法第一百八十五條之三
    服用酒類不能安全駕駛而駕駛之公共危險罪，係藉抽象危險犯之構成要件，以達
    嚇阻酒後駕車危害道路交通安全之立法目的，再依客觀上一般人單次飲用酒精後
    之生理、心理變化為判斷之基準。蓋客觀上一般人飲酒後之生理、心理變化主要
    均與代謝酒精的兩種主要酵素乙醇去氫脢（簡稱ＡＤＨ）及乙醛去氫脢（簡稱Ａ
    ＬＤＨ）有關，ＡＤＨ作用乃將血液內之乙醇代謝為乙醛，因而決定酒精代謝之
    快慢，而ＡＬＤＨ則再將產生之乙醛進一步代謝，最後成為其他碳水化合物，而
    飲酒後所呈現之臉潮紅、頭痛、心跳加速等自主神經系統亢奮現象，主要則係與
    乙醛在血液中蓄積的程度有關。至雖ＡＬＤＨ的代謝能力會因個人體質而有所差
    異，惟ＡＤＨ則個別差異不大，因此同種族間之酒精清除率相近，從而，一般而
    言飲用同量酒精後對每個人之身體影響應屬類似，故依血中酒精濃度得判定酒精
    對於人體影響之程度，當血中酒精濃度於呼氣濃度值達每公升零點二五公克時，
    將造成飲酒者輕度協調功能降低；呼氣濃度達每公升零點五公克時，飲酒者之反
    應較慢、感覺減低、影響駕駛；呼氣濃度達每公升零點七五公克時，則其思想及
    個性行為均出現改變；呼氣濃度達每公升一點零公克時，飲酒者甚至會有步態不
    穩、噁心嘔吐及精神混惑不清晰等之不同程度之輕、重度之中毒症狀。申言之，
    刑法第一百八十五條之三於刑事處罰上之落實，乃參酌右揭醫學文獻之研究結果
    為基準，再以嫌疑人遭警實施酒精濃度測試時檢測出之呼氣或血液中之酒精濃度
    值，作為積極、有力之證據予以認定。查被告於上開駕駛行為後，經警測得其呼
    氣酒精濃度達每升零點九五毫克之事實，有酒精濃度測試單一紙在卷可稽，亦為
    被告所不否認，雖被告之汽機車駕駛人酒後生理協調平衡檢測紀錄表之記載，檢
    測認定係能安全駕駛，有汽機車駕駛人酒後生理協調平衡檢測紀錄表一紙在卷可
    稽，惟被告於遭警查獲而對其施以呼氣中酒清濃度之測試時間係在九十年十一月
    三十一日凌晨一時三十一分，此觀上開酒精濃度測試單即明，而對被告施以酒後
    生理協調平衡檢測紀錄表上所載項目時，係在同日二時許，且證人即對被告施測
    之警員丙○○於本院調查時證稱，本件好像是帶回派出所才做酒測。臨檢當場被
    告走路有一點晃，跟平常沒有喝酒的人不一樣等語（見本院九十一年四月十日訊
    問筆錄），故被告既係於警員查獲後經相當時間始對其為生理平衡反應之測試，
    是該測試結果，縱無不能安全駕駛之情形，尚無足佐為被告駕駛行為時係處於安
    全駕駛之狀態，況呼氣中酒精度達達每公升零點五五毫克時，其肇事率為一般人
    之十倍，認已達不能安全駕駛之標準，有法務部八十八年五月十八日所發之法八
    八檢字第００一六六九號函及其所附之八十八年五月十日會議紀錄一份在卷可憑
    ，而被告於查獲後經測試結果，其酒精呼氣值高達每升零九五毫克，綜上所述，
    足認被告於駕駛上開自小客車之際，已達不能安全駕駛之狀態，本件事證明確，
    被告犯行，應堪認定。
二、核被告所為，係犯刑法第一百八十五條之三之服用酒類，不能安全駕駛動力交通
    工具而駕駛罪。原審以被告所犯罪證明確，援引適用刑法第一百八十五條之三、
    第四十二條第二項，罰金罰鍰提高標準條例第二條，量處罰金壹萬捌仟元，如易
    服勞役以三百元折算一日，其認事用法，尚無不合，量刑亦屬妥適。上訴人上訴
    意旨認被告之行為並未觸法，核無理由，應予駁回。末查，被告未曾受有期徒刑
    以上刑之宣告，有臺灣高等法院被告全國前案紀錄表在卷可按，其係因為幫助同
    事倒車，一時失慮致觸本件犯行，與一般酒後仍妄自駕駛動力交通工具行駛於公
    路上之情形尚有不同，其受此次科刑宣告後，當知所警惕，信無再犯之虞，本院
    認對其宣告之刑，以暫不執行為適當，爰諭知緩刑二年，以啟自新。
據上論斷，應依刑事訴訟法第四百五十五條之一第一項、第三項、第三百六十八條，
刑法第七十四條第一款，判決如主文。
本案經檢察官吳金棟到庭執行職務。
中        華        民        國      九十一    年  五    月    二十  日
                              臺灣新竹地方法院刑事第二庭
                                  審判長法官  王  銘  勇
                                        法官  雷  雅  雯
                                        法官  王  鳳  儀
右正本證明與原本無異。
本件不得上訴。
                                   書  記  官  陳  進  楷
中        華        民        國      九十一    年    五    月   二十一 日
附錄論罪科刑法條：
刑法第一百八十五條之三：
服用毒品、麻醉藥品、酒類或其他相類之物，不能安全駕駛動力交通工具而駕駛者，
處一年以下有期徒刑、拘役或三萬元以下罰金。
